【裁判字號】    95,訴,1551
【裁判日期】    950622
【裁判案由】    傷害致死
【裁判全文】
臺灣高雄地方法院刑事判決              95年度訴字第1551號
公  訴  人  臺灣高雄地方法院檢察署檢察官
被      告  丁○○
指定辯護人  本院公設辯護人丙○○
上列被告因傷害致死案件，經檢察官提起公訴（95年度偵字第49
96號），本院判決如下︰
    主  文
丁○○傷害人之身體，因而致人於死，處有期徒刑柒年貳月。
    事  實
一、丁○○於民國 (下同)94 年6 月1 日上午9 時許，在高雄市
    前鎮區○○路與興仁路交岔路口之「興仁公園」內，與友人
    林永富一同飲酒，詎渠2 人飲酒期間因細故發生口角，雙方
    互基於傷害之故意而徒手毆打對方，丁○○在客觀上可預見
    倘朝他人之頭部、臉部毆打，恐有造成該人顱內出血而壓迫
    中樞神經導致死亡之危險，竟仍以拳頭朝林永富之頭部、臉
    部、毆打約5 至10分鐘，致林永富受有右臂多處瘀傷 (大達
    16 ×4公分)、 左腹皮下瘀血、右眼眶瘀痕並伴有細小擦傷
    、右額部帽狀腱膜出血4 ×3 公分、右腦硬膜下出血30毫升
    、右前額尖出血2 ×1 公分深0. 3公分、左腦硬膜下出血
    250 毫升，右腦室向下到第四腦室含血塊50毫升之傷害。雙
    方衝突結束後，丁○○逕行離去，林永富則躺在一旁之椅子
    上休息，惟因林永富本身患有肝硬化及脂肪肝疾病，影響上
    開出血部位凝血機轉功能，林永富因而在未及時就醫下死亡
    。嗣於翌日（6 月2 日）上午5 時25分許，因前往該公園運
    動之民眾發現林永富已陳屍該處，始報警循線查知上情。
二、案經甲○○告訴及高雄市政府警察局前鎮分局報告偵辦。
    理  由
一、訊據被告丁○○坦承上開事實不諱，核與證人戊○○於本院
    95年6 月13日審理時證述：「 (審判長問：在去年六月間，
    你有無看到被告與死者有無衝突？)( 證 人戊○○答：六月
    一日他們在喝酒，我靠近去，他們拿一杯酒請我，後來他們
    突然發生互毆，被告打被害人頭部，有人勸他們不要打了。
    我有跟他們說，都是朋友不要打架。)」 、「 ( 審 判長問
    ：打架經過中，有無聽到他們說什麼？)( 證 人戊○○答：
    都沒有，就是兩人一直互毆而已)」 、「 (審判長問：被告
    有無打被害人臉部？)( 證 人戊○○答：有)」 、「 ( 審
    判長問：被告有打被害人頭部？)( 證 人戊○○答：有)」
    、「 (審判長問：有無打其他部分？)( 證 人戊○○答：打
    胸部、頭部，其他我沒看見了。)」 、「 (審判長問：他們
    打多久？)( 證 人戊○○答：幾分鐘而已)」 、「 (審判長
    問：請確定打多久？)( 證 人戊○○答：前後大概五分鐘左
    右)」 等語相符，此外，復有臺灣高雄地方法院檢察署驗斷
    書、相驗屍體證明書、勘驗筆錄各1 份、死者陳屍現場之照
    片共25張及法務部法醫研究所94年9 月7 日法醫理字第0940
    002555號函及所附法醫研究所 (94) 醫鑑字第1003號鑑定書
    1 份在卷足憑，被告犯行明確堪予認定。
二、本院指定之公設辯護人為被告辯稱：被告只是打被害人林永
    富幾下，用力不大，其並不知道被害人患有肝硬化、脂肪肝
    之宿疾，其對於被害人林永富之死亡結果並無法預見，其並
    不成立傷害致死罪，且被告僅有打被害人臉部、胸部一、二
    下，沒有很大力，時間亦僅為5 分鐘，反而被害人毆打被告
    胸部較多下，一般人遭此傷害，並不會因此致死，但因被害
    人患有上述疾病，影響其凝血功能機轉，為其加重致死因素
    ，法重情輕，請依刑法第59條規定酌量減輕其刑等語。按刑
    法之加重結果犯，以行為人能預見其結果之發生為要件，所
    謂能預見乃指客觀情形而言，與主觀上有無預見之情形不同
    ，若主觀上有預見，而結果之發生又不違背其本意時，則屬
    故意範圍，最高法院47年台上字第920 號判例闡釋甚明。本
    院查，被害人林永富與被告互毆之後，受有右眼眶瘀痕並伴
    有細小擦傷、右額部帽狀腱膜出血4 ×3 公分、右腦硬膜下
    出血30毫升、右前額尖出血2 ×1 公分深0. 3公分、左腦硬
    膜下出血250 毫升，右腦室向下到第四腦室含血塊50毫升之
    傷害，此有前揭法醫研究所 (94) 醫鑑字第1003號鑑定書在
    卷為憑，而證人戊○○於本院審理時亦證稱被告均朝被害人
    之臉部、頭部毆打，前後大概5 分鐘，衡以一般社會常情，
    頭部、臉部為身體重要器官，苟遭受重力毆打，極有可能造
    成顱內出血，而有生命之危險，被告為具有正常智識之人，
    自難諉為不知，乃其竟因與被害人發生口角爭執即以拳頭持
    續毆打被害人之頭部、臉部長達5 分鐘，足認被告對於其毆
    打被害人之行為可能造成被害人死亡之結果，客觀上已有預
    見之可能性，至於，被告是否知悉被害人患有肝硬化、脂肪
    肝之宿疾，與其「客觀上」是否得預見被害人林永富之死亡
    結果，尚屬無涉，辯護意旨容有誤會。又證人戊○○於本院
    審理時證稱被告只打被害人頭部一、二下，沒有多大力等語
    ，核與前揭法醫研究所 (94) 醫鑑字第1003號鑑定書之傷勢
    記載不符，尚難為有利於被告之認定。次按，刑法第59條之
    酌量減輕其刑，必須犯罪另有特殊之原因與環境等，在客觀
    上足以引起一般同情，認為即予宣告法定低度刑期尤嫌過重
    者，始有其適用 (最高法院45年台上字第1165號判例、69年
    度台上字第3800、5054號、70年度台上字第2511號判決要旨
    參照)。 本件被告與被害人林永富一同飲酒，僅因細故發生
    爭吵即以拳頭持續毆打被害人之頭部、臉部長達5 分鐘，其
    以暴力手段解決私人口角爭執，迄今未與被害人家屬達成和
    解，客觀上難認有何堪予憫恕之情，是尚難爰引刑法第59條
    之規定酌量減輕其刑，附此敘明。另證人戊○○於本院審理
    中證稱「被告被被害人打得很火大，就往被害人胸部打幾下
    」等語，惟被告於94年7 月4 日偵查中供稱其與被害人發生
    拉扯之後，並沒有受傷 (見94年相字第951 號卷第27頁)，
    是證人上開證詞與事實尚有不符，且證人戊○○自警詢、偵
    查及本院審理時，均證述被告係與被害人互毆，無法證明被
    害人先出手毆打被告，是亦難據而認定被告係基於正當防衛
    之意思而毆打被害人，併予敘明。
三、核被告所為，係犯刑法第277 條第2 項前段之傷害因而致人
    於死罪。爰審酌被告僅因與被害人林永富發生口角爭執即以
    拳頭持續毆打被害人之頭部、臉部等處長達5 分鐘，並造成
    被害人死亡之結果，足見其暴戾之氣，惡性非輕，其犯罪之
    情節實屬重大，被害人因被告之毆打傷害行為以致死亡，所
    生實害亦鉅，且被告於犯罪後迄未與被害人家屬達成和解，
    賠償其損害，惟念被告於犯罪後坦承犯行，態度尚稱良好等
    一切情狀，量處如主文所示之刑。
據上論斷，應依刑事訴訟法第299 條第1 項前段，刑法第277 條
第2 項前段，判決如主文。
本案經檢察官乙○○到庭執行職務。
中    華    民    國    95    年  6    月    22      日
                  刑事第九庭審判長法  官  張世賢
                                  法  官  謝梨敏
                                  法  官  陳建和
以上正本證明與原本無異。
如不服本判決，應於判決送達後10日內向本院提出上訴狀，上訴
於台灣高等法院高雄分院（須附繕本）。
中    華    民    國    95    年    6     月    28    日
                                  書記官  戴顯澄
附錄論罪科刑條文：
中華民國刑法第277條
(普通傷害罪)
傷害人之身體或健康者，處三年以下有期徒刑、拘役或一千元以
下罰金。
犯前項之罪因而致人於死者，處無期徒刑或七年以上有期徒刑；
致重傷者，處三年以上十年以下有期徒刑。


司法院資訊處製作；財團法人民間司法改革基金會備份。
